【裁判字號】    98,訴,2709
【裁判日期】    990413
【裁判案由】    申請抵繳遺產稅
【裁判全文】
臺北高等行政法院判決
                                      98年度訴字第2709號
                                     99年3月30日辯論終結
原      告  甲○○
            乙○○
            丙○○
            丁○○○
共      同
訴訟代理人  劉邦川  律師
被      告  財政部臺北市國稅局
代  表  人  戊○○（局長）住同上
訴訟代理人  己○○
            庚○○
上列當事人間申請抵繳遺產稅事件，原告不服財政部中華民國98
年11月27日台財訴字第09813513390號訴願決定（案號：第00000
000號），提起行政訴訟，本院判決如下：
    主  文
原告之訴駁回。
訴訟費用由原告負擔。
    事實及理由
一、事實概要：
    原告之父林潤村於民國（下同）94年11月28日死亡，由繼承
    人6人共同繼承，經被告核定應納遺產稅新臺幣（下同）5,8
    05,991元，並處罰鍰2,322,300元，限繳日期均為97年1月10
    日，因原告等未依法申請復查而案告確定。嗣原告於97年1
    月9 日具文申請以繼承土地抵繳本案遺產稅及罰鍰，雖經被
    告函復同意抵繳應納稅額3,178,827 元，其餘部分仍應以現
    金繳納，惟原告復具文撤回抵繳之申請，被告乃函令限期繳
    納，因原告並未依限繳納，乃移送強制執行。原告復於98年
    3 月25日再次申請以被繼承人所遺臺北縣土城市○○段1383
    地號等6 筆土地抵繳應納遺產稅、罰鍰、滯納金及滯納利息
    計9,128,600 元，案經被告以98年8 月4 日財北國稅徵字第
    098 0233957 號函（下稱原處分）函復否准其所請，原告不
    服，提起訴願，遭決定駁回，遂提起本件行政訴訟。
二、本件原告主張：
（一）被繼承人林潤村於94年11月28日過世，業經被告核定遺產
      稅在案，惟原告等無力繳納，經被告移送強制執行，案經
      法務部行政執行署板橋行政執行處98年3 月6 日板執廉97
      年遺稅執特專字第0018361 號函暨被告98年1 月19日財北
      國稅徵字第098021256 號函指示原告提出抵繳申請，原告
      遂於98年3 月25日辦理抵繳之申請，惟被告98年8 月4 日
      以原處分駁回抵繳之申請，原告不服依法提起訴願，仍遭
      駁回，爰提起本訴訟事。
（二）被告否准原告以繼承之土地抵繳遺產稅及罰鍰，無非以財
      政部89年7月15日台財稅第0890454844號函釋：「實物抵
      繳之目的，在彌補現金繳納之不足，因此，申請實物抵繳
      ，應以現金不足繳稅部分為範圍，被繼承人遺留之財產，
      如包含現金、銀行存款及其他實物，而納稅義務人又無法
      提出其他事證，證明其確無法以該等現金、銀行存款繳納
      時，應就現金及銀行存款不足繳稅部分，准予實物抵繳。
      」為其依據。惟被告96年11月5日遺產稅核定通知書所載
      「出售股票款3,478,651元」及「重病期間提領現金-國泰
      世華銀行存款1,015,000元」，均為被繼承人生前贈與配
      偶之財產，而依遺產贈與稅法第15條規定併入遺產課稅。
      足見其本件繼承時已非被繼承人遺留之現金或銀行存款，
      自無以該等視為遺產之財產，責命原告依前揭釋示繳納遺
      產稅之可言。且受贈與人林江淑吟亦於98年2月8日過世，
      更無命其提出受贈之股款或現金繳納遺產稅之可言。至「
      土地徵收款117,541元」及「重病期間提領現金-華南商業
      銀行683,967元」則不足以支應被繼承人重病期間繳交醫
      療費用及過世後辦理喪葬事宜之費用，繼承人能取得現在
      仍保留之支出憑證即有2,098,104元，足見已無剩餘現金
      可供繳納遺產稅。至於繼承標的之銀行存款106,247 元，
      法務部行政執行署板橋行政執行處98年8 月17日業經辦理
      扣押在案。
（三）按「遺產稅或贈與稅應納稅額在三萬元以上，納稅義務人
      確有困難……准以課徵標的物或其他易於變價或保管之實
      物一次抵繳。」修正前遺產贈與稅第30條著有明文。本件
      原告等就被繼承人林潤村應納之遺產本稅罰鍰滯納款、利
      息等，因逾期無法繳納，由被告移送行政執行署強制執行
      ，案經板橋行政執行處辦理扣押執行仍無法徵起，遂責命
      原告辦理土地抵繳，被告亦指示原告辦理土地抵繳，足見
      原告確為繳納困難。
（四）次查被告以本件被繼承人死亡前2年內贈與配偶之股票、
      現金，仍得作審酌納稅義務人有無「現金繳納困難」之參
      考。並以受贈人亦為納稅義務人而否准就此部分辦理抵繳
      。惟查本件被繼承人之配偶林江淑吟（即受贈人）業於本
      抵繳申請前98年2月8日死亡，遺產亦已依法辦理申報，刻
      正由被告審理中，顯已非納稅主體，亦無法提出現金繳納
      。
（五）綜上所陳，被告否准抵繳處分，依法自有未合，聲明求為
      判決：
    1.原處分及訴願決定均撤銷。
    2.被告對於原告98年3 月25日之申請事件，應作成准予原告
      所繼承如附表所示之不動產抵繳遺產稅、罰鍰、滯納金及
      滯納利息計9,128,600元之行政處分。
    3.訴訟費用由被告負擔。
三、被告則以：
（一）按「遺產稅或贈與稅應納稅額在三十萬元以上，納稅義務
      人確有困難，不能一次繳納現金時，得於前項規定納稅期
      限內，向該管稽徵機關申請，分十二期以內繳納；每期間
      隔以不超過二個月為限，並准以課徵標的物或其他易於變
      價或保管之實物一次抵繳。」為98年1月21日修正公布前
      遺產及贈與稅法第30條第2項所明定。次按「依遺產及贈
      與稅法第30條第2項規定，申請實物抵繳，需應納稅額在
      30萬元以上且現金繳納有困難，目前稽徵機關於處理此類
      申請案件，原則上以被繼承人是否遺有現金或銀行存款，
      作為審酌納稅義務人有無繳現困難之參考；如被繼承人遺
      有現金或銀行存款，而納稅義務人又無法提出其他事證，
      證明其確無法以之繳現時，即難認有符合首揭法條所稱繳
      現困難情事，至於繼承人之所得狀況，尚非審酌有無繳現
      困難之依據。」及「遺產稅或贈與稅本應以現金繳納，必
      須現金繳納確有困難，始得以實物抵繳……實物抵繳之目
      的，在彌補現金繳納之不足，因此，申請實物抵繳，應以
      現金不足繳稅部分為範圍。」分別為財政部89年1月18 日
      台財稅第0000000000號及89年7月15日台財稅第089045484
      4號函所明釋。
（二）原告等人之父林潤村於94年11月28日死亡，由原告、林江
      淑吟（98年2月8日死亡）、邱林瑛子、林雅超等7人共同
      繼承，繼承人於95年6月7日申報遺產稅，經被告核定應納
      遺產稅本稅5,834,571元，罰鍰2,350,900元，限繳日期均
      為96年8月10日。嗣更正應納本稅為5,805,991元，罰鍰為
      2,322,300元，展延限繳日期至97年1月10日。因原告等未
      申請復查而案告確定。嗣原告及林江淑吟、邱林瑛子等6
      人按土地法第34條之1規定，於97年1月9日申請以繼承土
      地抵繳被繼承人林君遺產稅及罰鍰，經被告於97年5月15
      日以財北國稅徵字第0970230242號函認定應以現金繳納部
      分4,949,464元（開立本稅2,627,164元及罰鍰2,322,300
      元繳款書，展延限繳日期至97年6月10日），並核定土地
      抵繳價額為5,268,521元，抵繳溢價2,089,694元俟變價後
      比例退還。原告乙○○於97年6月4日申請延期2個月繳納
      抵繳差額稅款，展延繳納期限至97年8月25日。
（三）嗣因被繼承人林潤村所遺臺北縣土城市○○段1245、1246
      、1247及1268地號等4筆土地，經其他共有人依土地法第
      34條之1規定出售，並將繼承人等應收取之價款16,121,69
      9元提存至臺灣台北地方法院提存所，原告等復於97年8月
      4日撤回抵繳，被告於97年8月12日以財北國稅徵字第0970
      231747號函同意受理並就原核准抵繳（本稅3,178,827元
      ）部分加徵滯納金476,824元，滯納利息46,708元，展延
      限繳日期至97年8月25日，嗣繼承人等未於期限內繳納抵
      繳差額及撤回抵繳之稅款，被告遂於97年10月6日移送強
      制執行。原告等於97年12月12日就前揭提存款（臺灣台北
      地方法院提存所97年度存字第2857號）在應納遺產稅9,09
      3,445元範圍內，申請核發同意移轉證明書予法務部行政
      執行署板橋行政執行處，惟經被告於98年1月19日以財北
      國稅徵字第0980212565號函否准其申請，原告等不服，提
      起訴願，經決定駁回（案號：第00000000號），仍表不服
      ，提起行政訴訟，亦經本院於98年9 月16日以98年度訴字
      第1130號判決駁回原告之訴，原告等猶表不服，遞向最高
      行政法院提起上訴，業經該院於99年1 月21日裁定上訴駁
      回（案號：99年度裁字第168 號）確定在案。
（四）原告等再於98年3月25日申請以繼承臺北縣土城市○○段
      1383地號等6筆土地抵繳本件應納稅款，因被繼承人林潤
      村遺有銀行存款計106,247元、土地徵收款（土城市○○
      段員林小段97-9地號）117,541元、重病期間提領現金計
      1,698,967 元及重病期間出售股票款3,478,651 元，共計
      5,401,406 元；被告爰於98年4 月14日以財北國稅徵字第
      0980213759號函請提出無法以該等現金繳納稅款之相關事
      證及資金支領流程，原告等於98年5 月7 日以書面表示該
      等款項已用於支付被繼承人喪葬費、地價稅及重病期間支
      付醫藥費等，並提供相關支出憑證，惟重病期間支付醫藥
      費部分，因原告等申請更正，已由被告自重病期間提領現
      金更正核減，不再重複認列，因未提供其他支付證明，認
      定繳現困難金額為568,284 元，並於98年6 月29日以財北
      國稅徵字第0980232926號函通知原告等存款差額4,833,12
      2 元，依財政部89年7 月15日台財稅第0890454844號函釋
      規定，仍應先用於繳納稅款，故本件得抵繳限額為4,295,
      478 元，並請原告等補送更正後抵繳同意書。原告等於98
      年7 月15日以書面表示實難同意被告前揭文號函復，並提
      出抵繳同意書（申請抵繳金額合計為10,583,191元），因
      仍不符98年1 月21日修正公布前遺產及贈與稅法第30條第
      2 項及前揭函釋規定，被告遂於98年8 月4 日以原處分否
      准其抵繳之申請。
（五）按「依遺產及贈與稅法第30條第2項規定，遺產稅本應以
      現金繳納，必須現金繳納確有困難時，始得以實物抵繳。
      是以申請以實物抵繳，是否符合上開要件及其實物是否適
      於抵繳，自應由稅捐稽徵機關予以調查核定。」為司法院
      釋字第343號解釋闡明在案。98年1月21日修正公布前遺產
      及贈與稅法第30條第2項規定，准以實物抵繳之目的，乃
      在彌補現金繳納之不足，因此，申請實物抵繳，應以現金
      不足繳稅部分為範圍，若被繼承人遺有現金或銀行存款，
      而納稅義務人又無法提出其他事證，證明其確無法以之繳
      現時，即難認符合首揭法條所稱繳現困難情事，此亦經財
      政部89年1月18日台財稅第0000000000號及89年7月15日台
      財稅第0890454844號函釋在案。被繼承人於重病期間出售
      財產或提領財產，而繼承人不能證明其用途者，該項出售
      財產價金或提領存款，仍應列入遺產課稅，為遺產及贈與
      稅法施行細則第13條所明定。本件被繼承人林潤村遺產稅
      應納本稅5,805,991元、罰鍰2,322,300元、滯納金870,89
      8元及滯納利息129,411元，合計應納稅款為9,128,600元
      ；至被繼承人所遺銀行存款106,247元、土地徵收款117,5
      41元、重病期間提領現金1,698,967元及出售股票款3,478
      ,651元，共計5,401,406元，此均為原告等所不爭執，前
      揭出售財產所得資金及提領存款，因繼承人等僅提示部分
      款項之用途，致被告就已提示用途證明之醫藥費86,607元
      核認外，其餘存款均予列入遺產課徵遺產稅在案；又渠等
      資產出售時間及存款提領期間距繼承發生日均未滿2個月
      ，原告復未能提示系爭資金之用途，自應認列為被繼承人
      遺有該出售資產之價金，而列為計算實物抵繳限額之減項
      ；是原告等訴稱渠等款項係被繼承人生前贈與之財產，而
      依遺產及贈與稅法第15條規定併入遺產課稅，亦無以該等
      視為遺產之財產繳納遺產稅之可言乙節，顯係誤解法令，
      不足採據。又原告等主張繼承人能取得之支出憑證即有2,
      098,104 元，足見以已無剩餘現金可供繳納遺產稅乙節，
      依前揭財政部台財稅字第0890454844號函釋意旨，原告等
      應就無法以系爭現金存款繳納遺產稅之主張，提供具體事
      證供核，鑑於稅務案件之課稅資料多為納稅義務人所掌握
      ，以及大量性行政之事物本質，稽徵機關欲完全調查、取
      得，容有困難，且有違稽徵便利之考量，故稅法上多課予
      納稅義務人應主動提供課稅資料之協力義務，是繼承人是
      否具有以被繼承人所遺現金或銀行存款繳納遺產稅困難之
      事實，發生於納稅義務人所得支配之範圍，納稅義務人知
      之最詳，即應由納稅義務人主動提供無法以被繼承人所遺
      現金或銀行存款繳納遺產稅之協力義務。本件被繼承人林
      潤村遺有銀行存款等計5,401,406 元，被告依原告等檢附
      之醫藥費收據、墓地承作契約書、喪葬費用、地價稅繳款
      書等相關資料查核結果，除喪葬費用335,600 元及地價稅
      232,684 元，可予採認外，其餘費用並無支出之相關資金
      流程可供查證，醫藥費用則已於遺產價值中減除，從而被
      告核認本件得以實物抵繳限額為4,295,478 元，並請原告
      提出更正後抵繳同意書，原告等迄未能配合提出同額之抵
      繳同意書，從而被告否准以土地抵繳遺產稅之申請，尚無
      不合。
（六）根據國立臺灣大學醫學院附設醫院之診斷，認定被繼承人
      林潤村自94年10月初起為重病期間，被繼承人林潤村於重
      病期間提領現金1,698,967 元及出售股票款3,478,651 元
      ，依遺產及贈與稅法施行細則第13條規定，該期間出售財
      產或提領存款應列入遺產課稅。至原核定贈與財產，係原
      承辦人誤勾該贈與選項，於發現後即於99年3 月29日迅予
      更正。
（七）綜上所述，原處分並無違誤等語，資為抗辯。並聲明求為
      判決駁回原告之訴，訴訟費用由原告負擔。
四、上開事實概要欄所述之事實，除後列之爭點事項外，其餘為
    兩造所不爭執，並有財政部98年5 月11日台財訴字第098000
    63150 號函及訴願決定書、原處分、原告98年7 月15日申請
    函、被繼承人林江淑吟之繼承系統表、98年5 月5 日繼承人
    抵繳同意書、被告98年6 月29日財北國稅徵字第0980232926
    號函、被告遺產稅調查報告書（更正）（含核稅明細、更正
    查簽報告）、國立臺灣大學醫學院附設醫院96年9 月11日校
    附醫醫事字第0960211393號函、國立臺灣大學醫學院附設醫
    院96年9 月11日列印之住院費用證明單、原告乙○○96年8
    月23日說明書、被告遺產稅調查報告書及查簽報告、原告乙
    ○○96年2 月10日說明書、原告98年5 月7 日申請函、94年
    11月6 日林潤村墓地訂約金契約書、94年12月16日西式棺木
    訂金收據（收款人：張君鴻）、臺北市殯葬管理處其他收入
    憑單、國寶服務股份有限公司統一發票、國立臺灣大學醫學
    院附設醫院住院自付費用收據聯、臺北縣政府稅捐稽徵處總
    處94年及95年地價稅繳款書、臺北市政府稅捐稽徵處中北分
    處94年及95年地價稅繳款書、被繼承人林潤村之繼承系統表
    、被告98年4 月14日財北國稅徵字第0980213759號函、被告
    遺產稅核定通知書（被繼承人：林潤村）、原告98年3 月25
    日申請函、原告98年3 月25日遺產稅、贈與稅實物抵繳申請
    書、98年3 月25日繼承人抵繳同意書【含實物抵繳附件（二
    ）--不動產財產清單】、被告94年度遺產稅繳款書、被告94
    年度違章案件罰鍰繳款書、被告97年8 月12日財北國稅徵字
    第0970231747號函、原告97年8 月4 日申請函、臺灣台北地
    方法院提存所97年度存字第2857號提存通知書、被告97年6
    月6 日財北國稅徵字第0970053663號函、被告97年5 月15日
    財北國稅徵字第0970230242號函、97年4 月30日全體繼承人
    抵繳同意書、被告97年4 月7 日財北國稅徵字第0970230209
    號函、原告乙○○96年8 月23日說明書、聖恩全生涯事業股
    份有限公司國寶生活護照訂購申請書及被告97年1 月22日財
    北國稅徵字第0970210447號函、原告98年9 月1 日訴願書、
    財政部98年9 月8 日台財訴字第098513400 號函、財政部98
    年11月27日台財訴字第09813513390 號函及訴願決定書、被
    告98年10月19日財北國稅徵字第0980259074號函及訴願答辯
    書、法務部行政執行署板橋行政執行處97年10月14日板執廉
    97年遺稅執特專字第00108361號執行命令、法務部行政執行
    署板橋行政執行處98年8 月17日板執廉97年遺稅執特專字第
    00108361號執行命令、法務部行政執行署板橋行政執行處97
    年11月26日板執廉97年遺稅執特專字第00108361號執行命令
    、被告98年1 月19日財北國稅徵字第0980212565號函及被告
    更正核發遺產稅核定通知書等件附於原處分卷、訴願卷及本
    院卷可稽，為可確認之事實。
五、歸納兩造上述之主張，本件爭執之重點在於：原告申請以如
    附表所示之土地抵繳遺產稅，是否須符合遺產及贈與稅法第
    30條第2 項所定「現金繳納有困難」之要件？原處分有無違
    誤？茲分述如下：
（一）按「遺產稅或贈與稅應納稅額在30萬元以上，納稅義務人
      確有困難，不能一次繳納現金時，得於前項規定納稅期限
      內，向該管稽徵機關申請，分12期以內繳納；每期間隔以
      不超過2 個月為限，並准以課徵標的物或其他易於變價或
      保管之實物一次抵繳。」、「本法第30條第2項 所稱課徵
      標的物，係指依本法規定計入本次遺產總額或贈與總額並
      經課徵遺產稅之遺產或課徵贈與稅之受贈財產。」分別為
      98年1 月21日修正公布前遺產及贈與稅法第30條第2 項及
      同法施行細則第43條之1 所明定。準此，關於申請抵繳稅
      款之規定，析其要件為：（一）應納稅額在30萬元以上；
       (二) 納稅義務人確有困難不能一次繳納現金；( 三) 提
      供合於規定之抵繳客體。納稅義務人自應提出申請表明其
      要件及指明合於抵繳規定之實物。
（二）次按「依遺產及贈與稅法第30條第2 項規定，申請實物抵
      繳，需應納稅額在30萬元以上且現金繳納有困難，目前稽
      徵機關於處理此類申請案件，原則上以被繼承人是否遺有
      現金或銀行存款，作為審酌納稅義務人有無繳現困難之參
      考；如被繼承人遺有現金或銀行存款，而納稅義務人又無
      法提出其他事證，證明其確無法以之繳現時，即難認有符
      合首揭法條所稱繳現困難情事，至於繼承人之所得狀況，
      尚非審酌有無繳現困難之依據。」、「遺產稅或贈與稅本
      應以現金繳納，必須現金繳納確有困難，始得以實物抵繳
      ……實物抵繳之目的，在彌補現金繳納之不足，因此，申
      請實物抵繳，應以現金不足繳稅部分為範圍，被繼承人遺
      留之財產，如包含現金、銀行存款及其他實物，而納稅義
      務人又無法提出其他事證，證明其確無法以該等現金、銀
      行存款繳納時，應就現金及銀行存款不足繳稅部分，准以
      實物抵繳。」、「查死亡前2 年內贈與之財產，經對繼承
      人開徵贈與稅並依遺產及贈與稅法第15條規定併入遺產總
      額課徵遺產稅者，其贈與稅及遺產稅均須由繼承人繳納，
      且繳納之贈與稅依法原應自遺產稅額中扣抵，故繳納贈與
      稅即繳納遺產稅，而遺產中之課徵標的物，原即得抵繳遺
      產稅，故納稅義務人申請以遺產中課徵標的物抵繳贈與稅
      ，應有遺產及贈與稅法第30條第2 項課徵標的物准予抵繳
      之適用。惟本案被繼承人死亡前贈與之現金，業經併入遺
      產課稅，且受贈人亦為納稅義務人之一，則稽徵機關於審
      酌納稅義務人有無『現金繳納困難』時，宜將該項現金列
      為審酌之參考。」為財政部89年1 月18日台財稅第000000
      0000號、89年7 月15日台財稅第0000000000號及93年10月
      21日台財稅字第09304551400 號函所明釋，核屬財政部基
      於主管權責，就法令執行層面所為之解釋，與法律之本旨
      並無違誤，自得予以援用。因此，如遺產中留有現金或可
      以立即兌現為現金之財產者，原則上在可兌現之現金範圍
      內，即無繳納現金之困難可言，自應以此等現金優先繳納
      遺產稅。除非遺產本身遺有須即刻清償之現金債務，而且
      不立即清償，將會導致原有債務擴增，始能認為有不能以
      現金繳納遺產稅之情形。
（三）復按司法院釋字第343 號解釋前段明揭：「依遺產及贈與
      稅法第30條第2 項規定，遺產稅本應以現金繳納，必須現
      金繳納確有困難時，始得以實物抵繳。是以申請以實物抵
      繳，是否符合上開要件及其實物是否適於抵繳，自應由稅
      捐稽徵機關予以調查核定。……」其理由書進一步闡釋：
      「遺產及贈與稅法第30條第2 項之規定，明示遺產稅本應
      以現金繳納確有困難，始得以實物抵繳。是以實物抵繳，
      既有現金繳納確有困難之前提要件，稅捐稽徵機關就此前
      提要件是否具備，及其實物是否適於抵繳，自應予以調查
      核定，而非謂納稅義務人不論在何種情形下，均得指定任
      何實物以供抵繳。……」故遺產稅之繳納，原則上應以現
      金為之，除非符合遺產及贈與稅法第30條第2 項規定之現
      金繳納確有困難等要件時，始得以實物抵繳。
（四）經查：原告之父林潤村於94年11月28日死亡，由原告、林
      江淑吟（98年2 月8 日死亡）、邱林瑛子、林雅超等7 人
      共同繼承，繼承人於95年6 月7 日申報遺產稅，經被告核
      定應納遺產稅本稅5,834,571 元，罰鍰2,350,900 元，限
      繳日期均為96年8 月10日。嗣更正應納本稅為5,805,991
      元，罰鍰為2,322,300 元，展延限繳日期至97年1 月10日
      。因原告未申請復查而案告確定。嗣原告及林江淑吟、邱
      林瑛子等6 人，按土地法第34條之1 規定，於97年1 月9
      日申請以繼承土地抵繳被繼承人林潤村遺產稅及罰鍰，經
      被告於97年5 月15日以財北國稅徵字第0970230242號函認
      定應以現金繳納部分4,949,464 元（開立本稅2,627,164
      元及罰鍰2,322,300 元繳款書，展延限繳日期至97年6 月
      10日），並核定土地抵繳價額為5,268,521 元，抵繳溢價
      2,089,694 元俟變價後比例退還。原告乙○○於97年6 月
      4 日申請延期2 個月繳納抵繳差額稅款，展延繳納期限至
      97年8 月25日。嗣因被繼承人林潤村所遺臺北縣土城市○
      ○段1245、1246、1247及1268地號等4 筆土地，經其他共
      有人依土地法第34條之1 規定出售，並將繼承人等應收取
      之價款16,121,699元提存至臺灣台北地方法院提存所，原
      告等復於97年8 月4 日撤回抵繳，被告於97年8 月12日以
      財北國稅徵字第0970231747號函同意受理並就原核准抵繳
      （本稅3,178,827 元）部分加徵滯納金476,824 元，滯納
      利息46,708元，展延限繳日期至97年8 月25日，嗣繼承人
      等未於期限內繳納抵繳差額及撤回抵繳之稅款，被告遂於
      97年10月6 日移送強制執行。原告等於97年12月12日就前
      揭提存款（臺灣台北地方法院提存所97年度存字第2857號
      ）在應納遺產稅9,093,445 元範圍內，申請核發同意移轉
      證明書予法務部行政執行署板橋行政執行處，惟經被告於
      98年1 月19日以財北國稅徵字第0980212565號函否准其申
      請，原告不服，提起訴願，經決定駁回（案號：第000000
      00號），仍表不服，提起行政訴訟，亦經本院於98年9 月
      16日以98年度訴字第1130號判決駁回原告之訴，原告猶表
      不服，遞向最高行政法院提起上訴，業經該院於99年1 月
      21 日 以99年度裁字第168 號裁定駁回上訴確定在案。原
      告再於98年3 月25日申請以繼承如附表所示之6 筆土地抵
      繳本件應納稅款，因被繼承人林潤村遺有銀行存款計106,
      247 元、土地徵收款（土城市○○段員林小段97-9地號）
      117,541 元、重病期間提領現金計1,698,967 元及重病期
      間出售股票款3,478,651 元，共計5,401,406 元；被告爰
      於98年4 月14日以財北國稅徵字第0980213759號函請提出
      無法以該等現金繳納稅款之相關事證及資金支領流程，原
      告等於98年5 月7 日以書面表示該等款項已用於支付被繼
      承人喪葬費、地價稅及重病期間支付醫藥費等，並提供相
      關支出憑證，惟重病期間支付醫藥費部分，因原告申請更
      正，已由被告自重病期間提領現金更正核減，不再重複認
      列，因未提供其他支付證明，認定繳現困難金額為568,28
      4 元，並於98年6 月29日以財北國稅徵字第0980232926號
      函通知原告存款差額4,833,122 元，依財政部89年7 月15
      日台財稅第0890454844號函釋規定，仍應先用於繳納稅款
      ，故本件得抵繳限額為4,295,478 元，並請原告補送更正
      後抵繳同意書。原告於98年7 月15日以書面表示實難同意
      被告前揭文號函復，並提出抵繳同意書（申請抵繳金額合
      計為10,583,191元），因仍不符98年1 月21日修正公布前
      遺產及贈與稅法第30條第2 項及前揭函釋規定，被告遂於
      98年8 月4 日以原處分否准其抵繳之申請等情，此有本院
      98年度訴字第1130號判決、最高行政法院99年度裁字第16
      8 號裁定、原告98年3 月25日申請函、被告98年4 月14日
      財北國稅徵字第0980213759號函、原告98年5 月7 日申請
      函、被告98年6 月29日財北國稅徵字第0980232926號函、
      原告98年7 月15日申請函及原處分附於原處分卷可參，足
      見原處分揆諸前揭規定，並無違誤。
（五）原告雖主張：被告於96年11月5 日遺產稅核定通知書所載
      「出售股票款3,478,651 元」及「重病期間提領現金- 國
      泰世華商業銀行存款1,015,000 元」，均為被繼承人生前
      贈與之財產，依遺產及贈與稅法第15條規定併入遺產課稅
      ，繼承標的並非現金或銀行存款，自無應以該等視為遺產
      之財產繳納遺產稅可言；又受贈人林江淑吟已於98年2 月
      8 日過世，更無法命其提出受贈之股款或現金繳納遺產稅
      ，至於「土地徵收款117,541 元」及「重病期間提領現金
      - 華南商業銀行683,967 元」並不足支應被繼承人重病期
      間支付之醫療費用及喪葬費；至於繼承標的之銀行存款10
      6,247 元，法務部行政執行署板橋行政執行處98年8 月17
      日業經辦理扣押在案云云。惟按被繼承人於重病期間出售
      財產或提領財產，而繼承人不能證明其用途者，該項出售
      財產價金或提領存款，仍應列入遺產課稅，為遺產及贈與
      稅法施行細則第13條所明定。又依規定列入遺產總額課徵
      遺產稅，該項財產與遺產有密切關連，因稅捐稽徵機關對
      於納稅義務人以現金繳納遺產稅確有困難時，向其申請以
      實物抵繳，有調查核定之權限，業如前述。惟查：本件被
      繼承人林潤村遺產稅應納本稅5,805,991 元、罰鍰2,322,
      300 元、滯納金870,898 元及滯納利息129,411 元，合計
      應納稅款為9,128,600 元；至被繼承人所遺銀行存款106,
      247 元、土地徵收款117,541 元、重病期間提領現金1,69
      8,967 元及出售股票款3,478,651 元，共計5,401,406 元
      ，其中被繼承人林潤村於重病期間提領現金1,698,967 元
      及出售股票款3,478,651 元，原核定為贈與財產，惟被告
      根據國立臺灣大學醫學院附設醫院之診斷，認定被繼承人
      林潤村自94年10月初起為重病期間，故被繼承人林潤村於
      重病期間提領現金1,698,967 元及出售股票款3,478,651
      元，依遺產及贈與稅法施行細則第13條規定，該期間出售
      財產或提領存款應列入遺產課稅。至原核定贈與財產，係
      原承辦人誤勾該贈與選項，已於99年3 月29日更正等情，
      為原告所不爭執，且有被告遺產稅核定通知書及被告更正
      核發遺產稅核定通知書附於原處分卷及本院卷可參，則前
      揭被繼承人林潤村於重病期間出售財產所得資金及提領存
      款，依遺產及贈與稅法施行細則第13條規定，應列入遺產
      課稅，因繼承人等僅提示部分款項之用途，致被告就已提
      示用途證明之醫藥費86,607元核認外，其餘存款均予列入
      遺產課徵遺產稅在案；又上開資產出售時間及存款提領期
      間距繼承發生日均未滿2 個月，原告復未能提示系爭資金
      之用途，揆諸前揭說明，自應認列為被繼承人林潤村遺有
      該出售資產之價金，而列為計算實物抵繳限額之減項。足
      見原告此部分之主張，不足採信。
（六）原告又主張：原告能取得現在仍保留之支出憑證即有2,09
      8,104 元，足見已無剩餘現金可供繳納遺產稅云云。惟查
      ：依前揭財政部89年7 月15日台財稅第00000000004 號函
      釋意旨，原告應就其主張「無法以系爭現金存款繳納遺產
      稅」之事實，提供具體事證供核，又鑑於稅務案件之課稅
      資料多為納稅義務人所掌握，以及大量性行政之事物本質
      ，稽徵機關欲完全調查、取得，容有困難，且有違稽徵便
      利之考量，故稅法上多課予納稅義務人應主動提供課稅資
      料之協力義務，是繼承人是否具有以被繼承人所遺現金或
      銀行存款繳納遺產稅困難之事實，發生於納稅義務人所得
      支配之範圍，納稅義務人知之最詳，即應由納稅義務人主
      動提供無法以被繼承人所遺現金或銀行存款繳納遺產稅之
      協力義務。查：本件被繼承人林潤村遺有銀行存款等計5,
      401,406 元，被告依原告檢附之醫藥費收據、墓地承作契
      約書、喪葬費用、地價稅繳款書等相關資料查核結果，除
      喪葬費用335,600 元及地價稅232,684 元，可予採認外，
      其餘費用並無支出之相關資金流程可供查證，醫藥費用則
      已於遺產價值中減除，從而被告核認本件得以實物抵繳限
      額為4,295,478 元，並請原告提出更正後抵繳同意書，原
      告迄未能配合提出同額之抵繳同意書等情，此有國立臺灣
      大學醫學院附設醫院96年9 月11日列印之住院費用證明單
      、94年11月6 日林潤村墓地訂約金契約書、94年12月16日
      西式棺木訂金收據（收款人：張君鴻）、臺北市殯葬管理
      處其他收入憑單、國寶服務股份有限公司統一發票、國立
      臺灣大學醫學院附設醫院住院自付費用收據聯、被告98年
      6 月29日財北國稅徵字第0980232926號函、原告98年7 月
      15日申請函附於原處分卷可參。故被告以原處分否准原告
      以如附表所示之土地抵繳遺產稅之申請，尚無不合。足見
      原告此部分之主張，亦非可採。
六、綜上所述，原告主張各節，均無可採，本件被告所為原處分
    ，並無違誤，訴願決定予以維持，亦無不合。原告仍執前詞
    ，訴請撤銷原處分及訴願決定均撤銷，及被告對於原告98年
     3月25日之申請事件，應作成准予原告所繼承如附表所示之
    不動產抵繳遺產稅、罰鍰、滯納金及滯納利息計9,128,600
    元之行政處分，為無理由，應予駁回。
七、本件事證已臻明確，兩造其餘攻擊防禦方法均與本件判決結
    果不生影響，故不逐一論述，併此敘明。
據上論結，本件原告之訴為無理由，爰依行政訴訟法第98條第1
項前段、第104 條，民事訴訟法第85條第1 項前段，判決如主文
。
中    華    民    國     99    年   4    月     13    日
            臺北高等行政法院第一庭
                            審判長法  官  王立杰
                                  法  官  洪遠亮
                                  法  官  許麗華
上為正本係照原本作成。
如不服本判決，應於送達後20日內，向本院提出上訴狀並表明上
訴理由，如於本判決宣示後送達前提起上訴者，應於判決送達後
20日內補提上訴理由書（須按他造人數附繕本）。
中    華    民    國     99    年   4    月     13    日
                                  書記官  林淑盈


司法院資訊處製作；財團法人民間司法改革基金會備份。
